臺灣高雄地方法院民事判決　　　　　 110年度雄簡字第1807號
原　　　告　劉豐銘　
　　　　　　劉玥緹　
共　　　同
訴訟代理人　王啓任律師
　　　　　　徐家媛律師
被　　　告　陳冠伶　
上列當事人間請求遷讓房屋事件，本院於民國110 年11月15日言
詞辯論終結，判決如下：
    主      文
被告應將門牌號碼為高雄市○○區○○○路00巷0 號3 樓房屋騰
空遷讓返還原告。
訴訟費用新臺幣貳仟貳佰壹拾元由被告負擔。
本判決第一項於原告以新臺幣陸萬捌仟參佰參拾參元為被告供擔
保後，得假執行。但被告以新臺幣貳拾萬伍仟元供擔保後，得免
為假執行。
    事實及理由
一、原告主張：坐落門牌號碼高雄市○○區○○○路00巷0 號3
    樓房屋（下稱系爭房屋）原為原告母親即訴外人陳秀珍所有
    ，並於民國102 年11月11日與被告口頭訂立不定期租賃契約
    （下稱系爭租約），約定由陳秀珍將出租予被告，被告應於
    每月18日前給付租金新臺幣（下同）14,000元。嗣因陳秀珍
    於110 年2 月1 日去世，原告基於繼承之原因，於同年4 月
    6 日登記為系爭房屋之共有人。陳秀珍過世後，原告念及親
    戚情誼，並未要求被告搬離，詎料，被告竟未經原告同意，
    將系爭房屋轉租予第三人，原告遂決定將系爭房屋收回自住
    ，並以通訊軟體LINE於110 年4 月8 日通知被告，請被告於
    3 個月內搬離，另於110 年5 月21日再次催請被告於10日內
    搬離，惟被告拒絕搬離，迄今仍無權占有系爭房屋。又被告
    與陳秀珍間於102 年11月11日以口頭約定系爭租約，並未約
    定租賃期限，係為不定期租賃契約，且系爭租約未經公證，
    是無民法第425 條買賣不破租賃規定之適用。況原告已於11
    0 年4 月8 日通知被告欲將系爭房屋收回自住，請被告搬離
    ，並於同年5 月4 日寄發存證信函為終止契約之意思表示，
    故被告自110 年5 月4 日起已無占有使用系爭房屋之正當權
    源。爰依民法第767 條規定提起本件訴訟等語，並聲明如主
    文。
二、被告則以：陳秀珍與伊為親姊妹，陳秀珍於102 年10月19日
    簽約購買系爭房屋時，總價款為430 萬元，陳秀珍基於伊對
    娘家及她長期的幫助，雙方言明由陳秀珍先支付165 萬自備
    款，其餘275 萬由陳秀珍向中國信託辦理貸款，並每月由伊
    及女兒支付每月房貸約14,000元，待伊有能力時再行買回系
    爭房屋。於是伊方每月於18日前匯款至陳秀珍第一銀行大稻
    埕分行帳戶，再由陳秀珍處理房貸繳納，是被告使用系爭房
    屋並非基於與陳秀珍間之租賃關係，而係買賣關係，被告亦
    非無權占有。伊願將陳秀珍所墊付之頭期款165 萬元加上35
    萬元，作為8 年來之利息，共200 萬元支付予原告，並透過
    買賣之方式完成過戶等語，資為抗辯，並聲明：㈠原告之訴
    駁回。㈡訴訟費用由原告負擔。㈢如受不利判決，願供擔保
    請准宣告免為假執行。
三、本院之判斷：
    原告所主張之事實，業據提出與其所述相符之建物謄本、與
    被告LINE對話紀錄及存證信函為證（本院卷第15-23 頁) ，
    核與所述相符。被告雖坦認原告為所有權人，惟否認為無權
    占有人，辯稱：伊與陳秀珍間非租賃關係，而係買賣關係，
    當年陳秀珍於購買系爭房屋時承諾，由陳秀珍支付165 萬自
    備款且就餘款275 萬辦理貸款，貸款部分由被告支付每月房
    貸，待被告有能力時再行給付頭期款給陳秀珍以買回系爭房
    屋等語置辯，並提出歷年轉帳至陳秀珍帳戶之交易紀錄在卷
    （本院卷第151-251 頁）。則本件爭點厥為：被告占有使用
    系爭房屋，有無合法權源？
  ㈠按所有人對於無權占有或侵奪其所有物者，得請求返還之。
    對於妨害其所有權者，得請求除去之。有妨害其所有權之虞
    者，得請求防止之。民法第767 條第1 項定有明文。又所有
    人以無權占有為原因，提起返還所有物之訴，占有人如爭執
    非無權占有者，即應就其占有權源之存在負舉證責任。本件
    系爭房屋為原告所有一節，業據原告提出建物謄本為證（本
    院卷第15頁），且為被告所不爭執，堪認屬實，則被告辯稱
    其非無權占有系爭房屋，即應由被告就其占有權源存在之利
    己事實，負舉證責任。
  ㈡查被告雖辯稱：「當時買賣契約都是陳秀珍簽的，當時頭期
    款是陳秀珍付款，當時跟陳秀珍約定貸款是我付，等我有能
    力把頭期款還給他，他在把房子過戶給我，上面這些事情都
    是口頭說的，我就每個月繳納14,000元。我從102 年12月18
    日那期開始繳納，繳納110 年11月18日就是第95期，當時貸
    款也是用陳秀珍名義去貸款，因為我當時信用是有瑕疵。」
    等語（本院卷第138 頁），惟為原告所否認，而被告迄未提
    出任何證據證明其與陳秀珍間曾有上開買賣之約定，自無從
    為有利於被告之認定。又被告雖謂：被告搬進系爭房屋前，
    曾租屋在高雄市○○區○○路000 巷000 號1 樓並附帶一個
    室內停車位，每月租金為13,000元，又系爭房屋附近的3 樓
    空屋，租金頂多8,000 元到10,000元，正常邏輯下，如不是
    自己買的情況下，怎麼可能放著13,000元的1 樓房屋不租，
    反而以高於行情甚多之情況下承租這個每月14,000元之3 樓
    公寓，且以每月18日為基準日匯款云云（本院卷第145 頁）
    ，原告固不爭執被告有按月匯款至陳秀珍帳戶之事實，然以
    陳秀珍與被告為親姊妹，親屬間財務往來之原因多端，或出
    於特定目的如履行雙方約定、貸款、租賃等，或無特定目的
    僅單純贈與等，不一而足，尚難僅憑被告匯款予陳秀珍帳戶
    ，即謂被告與陳秀珍間買賣系爭房屋之約定確屬存在。是以
    ，被告並未能舉證以實其說，其上開所辯，自難予採信。
  ㈢陳秀珍與被告為姊妹，原告於110 年4 月6 日因繼承陳秀珍
    遺產而登記為系爭房屋所有權人，被告之戶籍則於104 年07
    月17日遷入系爭房屋迄今，有系爭房屋建物謄本及被告之個
    人戶籍資料在卷可佐（本院卷第15、43頁）。而被告迄今仍
    居住於內。不論陳秀珍有向被告收取對價為租賃關係，或未
    收取對價為使用借貸關係，顯然自始應係基於姊妹情誼，未
    定有期限，亦無書面契約之訂定，則原告或依民法第450 條
    第2 項或第470 條規定第2 項規定，自得隨時請求被告返還
    系爭房屋。準此，原告已於110 年4 月8 日通知被告搬離，
    又於同年5 月4 日寄發存證信函為終止契約之意思表示（本
    院卷第17-23 頁），則兩造間之使用系爭房屋關係已終止，
    被告就系爭房屋已無合法使用權源而為無權占有人，自應返
    還系爭房屋予原告。至被告抗辯歷年來按月匯款予陳秀珍之
    金額高於市場租屋行情甚多等語，乃係被告是否另依其他民
    事法律關係向原告提出請求，非本件所得審酌，併予敘明。
四、綜上所述，原告依民法第767條第1項前段之規定，請求被告
    自系爭房屋遷出並返還該房屋予原告，為有理由，應予准許
    。
五、本件原告勝訴部分，係就民事訴訟法第427 條適用簡易訴訟
    程序所為被告敗訴之判決，依同法第389 條第1 項第3 款規
    定，應依職權宣告假執行。並依同法第392 條第2 項規定，
    依被告聲請宣告其預供擔保得免為假執行之金額。
六、訴訟費用負擔之依據：民事訴訟法第78條。
中    華    民    國  110     年    12     月   15    日
                  高雄簡易庭  法  官    鄧怡君
以上正本係照原本作成。
如對本判決上訴，須於判決送達後20日內向本院提出上訴狀。如
委任律師提起上訴者，應一併繳納上訴審裁判費。
中    華    民    國   110    年    12    月    15    日
                              書記官    吳語杰